【裁判字號】    97,抗,1099
【裁判日期】    970729
【裁判案由】    強制執行
【裁判全文】
臺灣高等法院民事裁定                  97年度抗字第1099號
    抗  告  人
    即第三  人  甲○○
抗告人因相對人即債權人遠東國際商業銀行股份有限公司與債務
人薛銘鴻（即黃仙助之遺產管理人）間拍賣抵押物強制執行事件
，對於中華民國97年6月11日臺灣台北地方法院96年度執字第120
17號裁定，提起抗告，本院裁定如下：
    主      文
抗告駁回。
抗告程序費用由抗告人負擔。
    理      由
一、抗告人於原法院聲請及本件抗告意旨略以：原法院96年度執
    字第12017 號拍賣抵押物強制執行事件所查封並定期拍賣之
    門牌台北市中山區○○○路○段42號4樓之1建物，乃伊於92
    年5月25 日即原債務人黃仙助與債權人設定系爭不動產抵押
    權前，即與系爭標的物之前所有權人邱金梯訂有租賃契約，
    使用後從未搬離，而與債務人存有不定期租賃契約。另伊將
    系爭不動產一部份轉租予第三人理廣實業有限公司（下稱理
    廣公司）使用，租賃期限至97年12月14日止，且租賃期間系
    爭不動產應繳稅捐均由伊代繳，債務人黃仙助之前承諾伊代
    繳之稅金供作延續承租該房屋，爰聲請將拍賣條件更正為「
    不定期租賃關係、不點交」云云。
    原裁定駁回抗告人之聲請，係以：抗告人所提出之租賃契約
    與轉租予第三人之租賃契約均不得對抗本件查封之效力，拍
    定後應予點交，為其裁判基礎。
二、按債務人應交出之不動產，現為債務人占有或於查封後為第
    三人占有者，執行法院應解除其占有，點交於買受人或承受
    人，強制執行法第 99條第1項前段定有明文。次按占有為事
    實，執行法院於查封不動產時應於查封筆錄載明債務人或第
    三人占有之實際狀況，以防止債務人事後勾串第三人偽訂長
    期或不定期限租約，阻撓點交，此觀辦理強制執行事件應行
    注意事項第41點第(二)款規定自明。故不動產於查封時，就由
    債務人或第三人占有之實際狀況，執行法院應依職權調查，
    以為拍定後點交與否之判斷依據，如第三人於拍賣期日前提
    出租賃契約，主張本於租賃關係占有查封之房屋，雖執行法
    院不得就第三人所主張之租賃契約關係是否實在為實體上之
    審認，然仍應就第三人是否於查封前即占有之事實依職權調
    查明確後，再決定拍定後是否點交。
三、查系爭房屋原為邱金梯所有，嗣於93年10月14日以買賣為由
    移轉登記予黃仙助所有，黃仙助其後於93年10月18日、94年
    1月13日設定最高限額抵押權1860萬元、120萬元予債權人；
    黃仙助復於94年8月3日死亡，經債權人向法院聲請指定遺產
    管理人，業經台灣苗栗地方法院裁定指定黃仙助之遺產管理
    人為薛銘鴻；嗣債權人於94年間聲請假扣押，經原法院裁定
    准許後，即聲請假扣押查封系爭房屋，其後取得原法院95年
    度拍字第845號拍賣抵押物之確定裁定作為執行名義， 向原
    法院聲請強制執行系爭房屋等情，有拍賣抵押物裁定、他項
    權利證明書、抵押權設定契約書、土地及建物登記謄本、抵
    押權設定契約書及所有權異動資料等件可參（原法院執字卷
    第5-14、16-19、105頁）。 又原法院於94年5月16日囑託地
    政事務所辦理查封登記，並於94年6月8日至系爭房屋履勘，
    抗告人屆時在現場表明其向系爭房屋之原所有權人邱金梯承
    租之情，並提出租賃契約書為憑（原法院執全卷第16-21 頁
    ）。租賃契約書約定第2條：「 租賃期限為5年即自92年5月
    25日起至97年5月24日止」、第6條：「乙方（按指承租人即
    抗告人）於租期屆滿時，除經甲方（出租人）同意繼續出租
    外，應即日將租賃房屋原狀遷空交還，不得藉詞推諉或主張
    任何權利……」等語， 是依民法第425條第1項及第2項規定
    ，抗告人與房屋原所有權人邱金梯間之租賃契約，對於受讓
    人黃仙助繼續存在， 出租人成為黃仙助，租賃期限至97年5
    月24日止屆滿，租期屆滿時抗告人應將系爭房屋回復原狀遷
    空交還甚明。則原法院指定97年6 月23日為第一次拍賣期間
    ，拍賣公告之「使用情形」註明：「標的之建物，由邱金梯
    予甲○○，租期92.5.25起至97.5.24止，租金每月新臺幣五
    萬元，因租期已屆滿……拍定後點交」（原法院卷第71頁）
    ，並無不合。
四、抗告人雖辯稱：租約中並未言明約滿即遷出，系爭房屋現仍
    由伊繼續使用中，已轉為不定期租賃契約；且黃仙助承諾：
    伊代繳之稅金將延續承租使用該房屋之權利，伊已將承租房
    屋一部分轉租予第三人理廣公司等節。惟查：
  (一)邱金梯與抗告人間之租賃契約書第6 條已約明：租期屆滿時
    ，除經出租人同意繼續出租外，應即日將房屋按照原狀遷空
    交還，而黃仙助之遺產管理人薛銘鴻於租期屆滿前之97 年5
    月19日已陳報：「本件拍賣標的之租約將於97年5月24 日到
    期，遺產管理人亦已向承租人告知，拍定後須點交乙事……
    」明確，有陳報狀足憑（原法院執字卷第75頁），足見並無
    出租人同意繼續出租之情事，本件租賃契約仍係至97 年5月
    24 日租期屆滿時消滅，自無民法第451條「租賃期限屆滿後
    ，承租人仍為租賃物之使用權益，出租人不即表示反對意思
    ，視為以不定期限繼續契約」規定之適用餘地。
  (二)抗告人雖主張：黃仙助承諾抗告人代繳之稅金延續承租房屋
    之權利云云，並未舉證以明，已難採信；縱令屬實，亦無將
    租約轉為抗告人主張之不定期限租約之可能。
  (三)至於抗告人將系爭房屋之一部分轉租予第三人理廣公司，租
    期自94年12月15日至97年12月14日止，固據抗告人提出租賃
    契約在卷（原法院執字卷第112 頁），惟依邱金梯與抗告人
    間之租賃契約第8條已約明：「乙方（抗告人）未經甲方（
    出租人）同意，不得私自將租賃房屋權利全部或一部分出借
    、轉租、頂讓或以其他變相方法由他人使用房屋」（原法院
    執字卷第78頁），可見抗告人將系爭房屋一部轉租予理廣公
    司核係違反契約約定，並在原法院於94年5月16 日囑託地政
    事務所查封系爭房屋之後，則抗告人所為違反約定之轉租行
    為並無任何可資對抗法院查封之效力，原法院於拍賣條件中
    註明系爭房屋於拍定後點交，核無違誤。
五、綜上所述，抗告人聲請將本件拍賣公告更正為「不定期租賃
    ，不點交」，均屬無據，應予駁回。原法院駁回抗告人之聲
    請，並無不合，抗告人仍執陳詞提起抗告，為無理由，應予
    駁回。
六、據上結論：本件抗告無理由，依強制執行法第30 條之1、第
    495條之1第1項、第449條第1項、第95條、第78 條，裁定如
    主文。
中    華    民    國    97    年    7    月     29    日
                  民事第一庭
                      審判長法  官  張耀彩
                            法  官  盧彥如
                            法  官  林金吾
正本係照原本作成。
本裁定除以適用法規顯有錯誤為理由，並經本院許可外，不得再
抗告。如提起再抗告，應於收受後10日內委任律師為訴訟代理人
向本院提出再抗告狀。並繳納再抗告費新台幣１千元。
中    華    民    國    97    年    7    月     29    日
                            書記官  張淑芳


司法院資訊處製作；財團法人民間司法改革基金會備份。
